臺灣宜蘭地方法院民事判決
111年度簡上字第7號
上  訴  人  蔡吳桂美
訴訟代理人  吳偉豪律師
被  上訴人  合作金庫商業銀行股份有限公司

法定代理人  雷仲達  
訴訟代理人  林熙勝  
上列當事人間第三人異議之訴事件，上訴人對於中華民國110年1
0月19日本院羅東簡易庭110年度羅簡字第152號第一審判決提起
上訴，本院於111年5月4日言詞辯論終結，判決如下：
    主  文
上訴駁回。
第二審訴訟費用由上訴人負擔。
    事實及理由
一、上訴人於原審起訴主張及上訴審上訴意旨略以：被上訴人（
    概括承受中國農民銀行股份有限公司權利義務）前聲請本院
    以90年度執全字第75號假扣押執行事件（下稱系爭執行事件
    ），就債務人許玉鳳所有坐落宜蘭縣蘇澳鎮存仁段365、366
    、367、368、369、370、371地號土地（下合稱系爭土地）
    之所有權應有部分為查封。嗣系爭土地經本院108年度重訴
    字第63號分割共有物事件（下稱系爭判決），裁判分割為上
    訴人單獨取得系爭土地所有權，上訴人並應以金錢補償許玉
    鳳確定。上訴人已將應給付許玉鳳之補償金以本院109年度
    存字第339號提存事件提存在案，並經許玉鳳領取完畢。執
    行法院未發扣押命令禁止上訴人向許玉鳳清償，仍生清償效
    力，系爭執行事件之假扣押查封登記自無轉載於許玉鳳分割
    補償金法定抵押權之可能，更無由存在於系爭土地上。是上
    訴人既因裁判分割而單獨取得系爭土地之所有權，上訴人即
    有足以排除被上訴人強制執行系爭土地之權利，爰依強制執
    行法第15條、民法第767條規定提起本件訴訟，並聲明：系
    爭執行事件就系爭土地所為之假扣押強制執行程序應予撤銷
    。
二、被上訴人則以：上述提存案件之提存金業經許玉鳳提領，已
    無法作為假扣押標的物之替代，故無解除假扣押限制登記之
    效果。上訴人提起第三人異議之訴不符強制執行法第15條規
    定等語，茲為抗辯。
三、原審為上訴人敗訴之判決，經上訴人提起上訴，並聲明：㈠
    、原判決廢棄；㈡、系爭執行事件就系爭土地所為之假扣押
    強制執行程序應予撤銷。被上訴人則聲明：上訴駁回。
四、兩造不爭執之事實：被上訴人（概括承受中國農民銀行股份
    有限公司權利義務）前聲請本院以系爭執行事件，就許玉鳳
    所有系爭土地之所有權應有部分為查封。嗣系爭土地經系爭
    判決以裁判分割方式由上訴人單獨取得所有權確定。上訴人
    前將應給付許玉鳳之金錢補償金以本院109年存字第339號提
    存事件提存在案，並經許玉鳳領取完畢。
五、本件爭點：上訴人就系爭執行事件依強制執行法第15條提起
    第三人異議之訴，是否有理由？
㈠、按共有物裁判分割結果，假扣押債務人僅受有價金分配或金
    錢補償時，其假扣押查封之效力，類推適用強制執行法第13
    4條有關拍賣假扣押動產提存賣得價金之規範意旨，可繼續
    存在於金錢補償等代替利益（司法院釋字第504號解釋意旨
    參照）。故不動產於查封後始經法院裁判分割，且裁判分割
    結果，假扣押債務人僅受有金錢補償時，該金錢補償即為該
    不動產之代替物，而為假扣押查封效力所及，執行法院本無
    庸對該金錢補償債權再為扣押程序。查，系爭土地關於許玉
    鳳之所有權應有部分經假扣押查封後，始經系爭判決為裁判
    分割，並將系爭土地分割由上訴人取得，上訴人應對許玉鳳
    為金錢補償確定。依前述說明，系爭執行事件之假扣押查封
    效力即及於許玉鳳對上訴人之金錢補償債權及抵押權。且依
    強制執行法第115條第1項規定，有禁止上訴人逕向許玉鳳清
    償之效力。換言之，上訴人因系爭確定判決所負之金錢補償
    義務，應依強制執行法第115條之2第1項辦理提存，或向本
    院支付，由本院民事執行處依強制執行第133條辦理提存。
    上訴人雖將上開金錢補償之金額辦理提存，惟係為許玉鳳提
    存，而未依上開規定為之，嗣經許玉鳳領取，形同上訴人逕
    向許玉鳳清償，則依前開說明，此項清償對被上訴人而言不
    發生排除系爭執行事件假扣押之效力。上訴人雖主張其並未
    收受本院民事執行處之禁止向債務人清償之扣押命令，即無
    不許向債務人許玉鳳清償之理等語。惟查，系爭土地經辦理
    假扣押查封登記，為公示之事項。上訴人既經分割取得系爭
    土地所有權，對於系爭土地上仍有查封登記乙節，自應知悉
    。而系爭查封登記之標的既由系爭土地轉化為許玉鳳對上訴
    人之債權，本院民事執行處無庸對該金錢補償債權再為扣押
    程序，即再行發扣押命令，是上訴人上開主張，難認可採。
㈡、次按第三人就執行標的物有足以排除強制執行之權利者，得
    於強制執行程序終結前，向執行法院對債權人提起異議之訴
    ，強制執行法第15條前段定有明文。而所謂就執行標的物有
    足以排除強制執行之權利者，係指對於執行標的物有所有權
    、典權、留置權、質權存在情形之一者而言（最高法院44年
    台上字第721號判例意旨參照），必第三人就執行標的具有
    一定權利，因強制執行而受侵害，而在法律上並無忍受之理
    由者，始得提起第三人異議之訴（最高法院106年度台上字
    第973號判決意旨參照）。上訴人雖就系爭土地有所有權，
    然系爭土地上原經假扣押之許金鳳所有應有部分已轉換為上
    訴人應給付許金鳳之價金補償，上訴人既未依上開規定辦理
    提存，則有礙於原限制登記之執行效果，其就因強制執行而
    受所有權之妨害，在法律上即應予忍受，是上訴人依強制執
    行法第15條及民法第767條之規定請求撤銷強制執行程序，
    為無理由。
六、綜上所述，上訴人提起本件第三人異議之訴，為無理由，應
    予駁回。原審為上訴人敗訴之判決，核無違誤。上訴意旨指
    摘原判決不當，求予廢棄改判，為無理由，應予駁回。
七、本件事證已臻明確，兩造其餘主張及攻擊防禦方法與證據，
    經本院斟酌後，與本件判決結果已不生影響，故不一一論列
    ，附此敘明。
八、據上論結，本件上訴為無理由，依民事訴訟法第436條之1第
    3項、第449條第1項、第78條，判決如主文。
中　　華　　民　　國　　111 　年　　5 　　月　　25　　日
　　　　　　　　　民事庭  審判長法  官  鄭貽馨
                                法  官  許婉芳
                                法  官  謝佩玲
以上正本係照原本作成。
本判決不得上訴。
中　　華　　民　　國　　111 　年　　5 　　月　　25　　日
                                書記官  黃家麟